【裁判字號】    99,易,2404
【裁判日期】    991015
【裁判案由】    詐欺
【裁判全文】
臺灣臺北地方法院刑事判決              99年度易字第2404號
公  訴  人  臺灣臺北地方法院檢察署檢察官
被      告  乙○○
上列被告因詐欺案件，經檢察官提起公訴（99年度偵緝字第1052
號），因被告於本院準備程序中先就被訴事實為有罪之陳述，經
本院合議庭裁定適用簡式審判程序，茲判決如下：
    主  文
乙○○幫助意圖為自己不法之所有，以詐術使人將本人之物交付
，處拘役拾日，如易科罰金，以新臺幣壹仟元折算壹日。
    事  實
一、乙○○明知一般電信業者對於行動電話門號之申辦使用，並
    無特別限制，倘有無端收集他人行動電話門號晶片卡者，常
    與財產犯罪密切相關，藉以逃避執法人員查緝，且可預見提
    供行動電話門號晶片卡予他人使用，可能幫助他人實行詐欺
    取財之犯罪行為，仍基於幫助詐欺之不確定故意，於民國98
    年5月15日，與其友人邱瑞慶（所涉提供門號0000000000號
    行動電話晶片卡給詐欺集團使用而犯幫助詐欺取財罪嫌，另
    經臺灣臺北地方法院98年度偵字第25036號提起公訴，並經
    本院99年度易字第116號判處拘役30日在案）至臺北縣三重
    市○○路○段106號之威寶電信股份有限公司三重重新直營服
    務中心，分別申辦取得0000000000號、0000000000號行動電
    話門號晶片卡後，乙○○將0000000000號行動電話門號晶片
    卡，交由邱瑞慶持至臺北縣三重市「天臺廣場」，將上開行
    動電話門號晶片卡連同邱瑞慶所申辦之0000000000號行動電
    話門號晶片卡，以每支門號新臺幣（下同）各500元之代價
    ，出售予不詳真實姓名年籍之成年人士及其所屬詐欺集團使
    用。嗣該詐欺集團成員即共同基於意圖為自己不法所有之犯
    意聯絡，於98年5月20日下午13時54分前之某時，利用電腦
    及網際網路設備，透過網路連結至「露天拍賣」網站，冒用
    干民峻（不知情）所申設之會員帳號「bagayarol1985@pcho
    me.com.tw」，在網路上刊登販賣「白金牌鋼筆3776系列紅
    色鯉魚14k鋼筆」之虛偽訊息，嗣不知有詐之甲○○於同年
    月20日下午13時54分許，在臺北市臺灣大學化學系610實驗
    室上網瀏覽上開網頁，並下標購買，該詐欺集團成員留下上
    開乙○○申辦之0000000000號行動電話門號給洪文濤作為聯
    絡方法，致使甲○○陷於錯誤，於同日下午16時許，至臺大
    郵局匯款4,500元至該詐欺集團指定之陳元隆（所涉幫助詐
    欺取財罪嫌，另案審理）所申設之中華郵政股份有限公司高
    雄籬仔內郵局帳號000-0000000000000-00號帳戶內，上開款
    項隨即遭該詐欺集團成員提領一空。嗣因甲○○遲未收到鋼
    筆發覺受騙而報警循線查獲上情。
二、案經臺北市政府警察局大安分局報請臺灣臺北地方法院檢察
    署檢察官偵查起訴。
    理  由
一、程序方面：
    本件被告乙○○所犯幫助詐欺取財罪，係死刑、無期徒刑、
    最輕本刑為3年以上有期徒刑以外之罪，亦非高等法院管轄
    第一審案件，因被告於本院準備程序進行中，先就被訴事實
    為有罪之陳述，經告知被告簡式審判程序之旨，並聽取檢察
    官及被告之意見後，本院合議庭裁定由受命法官進行簡式審
    判程序，是本件之證據調查，依刑事訴訟法第273條之2規定
    ，不受同法第159條第1項、第161條之2、第161條之3、第
    163條之1及第164條至第170條規定之限制，合先敘明。
二、認定犯罪事實之證據及理由：
  (一)上揭犯罪事實，業據被告乙○○於本院審理時坦認在卷，且
    被告販賣0000000000號行動電話門號晶片卡予詐欺集團成員
    ，嗣該詐欺集團將之用以聯繫被害人甲○○，詐使被害人匯
    款4,500元至上開中華郵政股份有限公司高雄籬仔內郵局陳
    元隆帳戶內，此經證人即被害人甲○○於警詢時證述明確（
    見偵查卷第10至11頁），並有被害人提供之露天拍賣網頁列
    印資料（見偵查卷第42至47頁）、郵政國內匯款執據影本、
    0000000000號行動電話門號之通聯調閱查詢單及行動電話預
    付卡服務申請書影本各1紙（見偵查卷第33頁、第12頁、第
    99頁）。足認該詐欺集團，在露天拍賣網站網頁上刊登不實
    拍賣鋼筆訊息，誘使不知情之被害人上網標購，再以被告所
    申請之0000000000號行動電話與被害人聯絡，使被害人陷於
    錯誤而匯款4,500元至該詐欺集團指定之人頭帳戶內，是該
    詐欺集團係藉由上開被告申請之0000000000號行動電話門號
    作為詐欺犯罪有關之犯罪工具甚明。
  (二)按我國行動電話通信業者對於申辦行動電話門號使用並無特
    殊資格及使用目的之限制，故凡有正當目的使用行動電話門
    號之必要者，均可自行前往業者門市或特約經銷處辦請使用
    ，殊無借用他人名義所申辦行動電話門號使用之理。倘不自
    行申辦行動電話門號，反無故向他人借用行動電話門號卡使
    用，依常理得認為其借用他人行動電話門號卡使用之行徑，
    極可能與財產犯罪密切相關，並藉此規避有犯罪偵查權限之
    機關循線追查之可能。且現今媒體報導中，或以網路購物、
    中獎、退稅、家人遭擄、信用卡款對帳、金融卡密碼外洩、
    疑似遭人盜領存款、張揚不可告人隱私等事由，利用他人名
    義所申辦之行動電話門號作為聯繫工具，詐騙被害人至金融
    機構匯款，抑或持金融卡至自動櫃員機依其指示操作，使被
    害人在不知情之狀況下依指示操作匯出或存入款項後，隨即
    將之提領一空之詐騙手法，層出不窮，一般人亦均有應妥善
    保管前開物件，防止被他人冒用之認知。又刑法上之故意犯
    ，可分為直接故意與不確定故意，所謂不確定故意即指行為
    人對於構成犯罪之事實，預見其發生而其發生並不違反其本
    意，刑法第13條第2項定有明文。又時下持人頭門號以電話
    詐騙被害人轉帳、存款之行為甚為猖獗，此經媒體廣為報導
    ，是依一般人之智識及社會生活經驗，極易認知收受門號卡
    者悖於常情未使用己之門號而使用他人門號，顯為遂行通聯
    紀錄不易循線追查之目的，自可產生該收受門號者係用於不
    法財產犯罪之合理懷疑。是以被告擅將其所申請之行動電話
    門號晶片卡提供他人，對該行動電話門號之利用情形復未積
    極探查，其有容認該門號晶片卡供他人作為詐欺犯罪時使用
    之不確定故意，亦堪認定。
  (三)綜上所述，本案事證明確，被告幫助詐欺犯行洵堪認定，應
    予依法論科。
三、論罪科刑理由：
  (一)按刑法上之幫助犯，係對於犯罪與正犯有共同之認識，而以
    幫助之意思，對於正犯資以助力，未參與實施犯罪構成要件
    之行為者而言（最高法院88年度臺上字第1270號判決意旨參
    照）。本件被告販賣行動電話門號予人使用之行為，並不能
    逕與向告訴人施以欺罔之詐術行為等視，且亦無證據證明被
    告有參與詐欺取財犯行之構成要件行為，則其僅係對於「阿
    首」所屬之詐欺集團遂行共同詐欺取財之犯行資以助力，核
    其所為係犯刑法第30條第1項、第339第1項之幫助共同詐欺
    取財罪。
  (二)被告係幫助他人犯前開罪名，應依同法第30條第2項之規定
    ，按正犯之刑減輕之。
  (三)爰審酌被告將行動電話門號晶片卡提供他人作為詐欺取財使
    用，紊亂社會正常交易秩序，並使檢警難以追查緝捕，被害
    人難以追償，助長詐欺歪風，使被害人因此受有財產損失被
    告當應受有相當程度之刑事非難，惟參酌被害人遭詐騙金
    額為4,500元，損失金額不高，被告犯行所生損害非鉅，及
    被告犯後坦承犯行，尚知悔悟，態度良好，暨蒞庭檢察官具
    體求處拘役10日等一切情狀，量處如主文所示之刑，並諭知
    易科罰金之折算標準，以資懲儆。
據上論斷，應依刑事訴訟法第273條之1第1項、第299條第1項前
段，刑法第339條第1項、第30條第1項前段、第2項、第41條第1
項前段，刑法施行法第1條之1，判決如主文。
本案經檢察官柯木聯到庭執行職務。
中    華    民    國    99    年    10    月    15    日
                        刑事第十二庭  法  官  陳慧萍
以上正本證明與原本無異。
如不服本判決應於收受送達後10日內向本院提出上訴書狀，並應
敘述具體理由；其未敘述上訴理由者，應於上訴期間屆滿後20日
內向本院補提理由書（均須按他造當事人之人數附繕本）「切勿
逕送上級法院」。
                                      書記官  黃慧怡
中    華    民    國    99    年    10    月    15    日
附錄本案論罪科刑法條：
中華民國刑法第339條
（普通詐欺罪）
意圖為自己或第三人不法之所有，以詐術使人將本人或第三人之
物交付者，處 5 年以下有期徒刑、拘役或科或併科 1 千元以下
罰金。
以前項方法得財產上不法之利益或使第三人得之者，亦同。
前二項之未遂犯罰之。

司法院資訊處製作；財團法人民間司法改革基金會備份。
